【裁判字號】    95,簡上,302
【裁判日期】    951208
【裁判案由】    遷讓房屋
【裁判全文】
臺灣臺北地方法院民事判決             95年度簡上字第302號
上  訴  人  甲○○（原名林世欽）
被上訴人    乙○○
上列當事人間請求遷讓房屋事件，上訴人對於中華民國95年3月
17日本院新店簡易庭94年度店簡字第2045號第一審判決提起上訴
，本院於95年11月24日言詞辯論終結，判決如下：
    主      文
上訴駁回。
第二審訴訟費用由上訴人負擔。
    事實及理由
一、被上訴人起訴主張: 兩造原為夫妻，而伊係門牌號碼台北縣
    新店市○○街13巷36號1、2樓及地下1樓房屋（建號：同上
    市○○段木柵小段16889號；下稱系爭房屋)之所有權人。惟
    兩造於民國92年4月24日經判決離婚確定後，上訴人無正當
    權源仍占有系爭房屋。爰依民法第767條之規定，求為命上
    訴人應將系爭房屋遷讓返還予伊之判決。原審法院為被上訴
    人全部勝訴之判決，上訴人不服提起上訴，其則於本院聲明
    ：上訴駁回。
二、上訴人則以：系爭房屋係由伊出資購買，被上訴人僅係借名
    登記人，伊方為系爭房屋之真正所有權人等語，資為抗辯。
    並於本院聲明：(一)原判決廢棄。(二)被上訴人在第一審之訴駁
    回。
三、查，被上訴人主張：伊係系爭房屋之所有權人，兩造於92年
    4 月24日經法院判決離婚確定後，上訴人仍占有使用系爭房
    屋等情，有卷附戶籍謄本、本院91年度婚字第66號民事判決
    、台灣高等法院91年度家上字第206號民事判決、最高法院
    92 年度台上字第730號民事裁定、建物登記謄本可憑（見原
    審卷第7至20頁、第127頁），並經本院囑託台北縣政府新店
    分局至現場查看屬實（見本院卷第31頁之該局95年9月7日北
    縣警民店刑字第0950039974號函），復為上訴人所不爭執（
    見本院卷第37頁反面），堪信為真。
四、本件應審究者為上訴人是否無權占有系爭房屋？
(一)、按確定判決之既判力，固以訴訟標的經表現於主文判斷事項
    為限，判決理由並無既判力，但法院於判決理由中，就訴訟
    標的以外，當事人主張之重要爭點，本於當事人辯論之結果
    已為判斷時，對此重要爭點所為之判斷，除有顯然違背法令
    ，或當事人已提出新訴訟資料，足以推翻原判斷之情形外，
    應解為在同一當事人就該已經法院判斷之重要爭點，不得作
    相反之主張或判斷，始符民事訴訟上誠信原則（最高法院92
    年度台上字第315號判決意旨參照）。
(二)、查，上訴人於兩造92年4月24日經法院判決離婚確定後，其
    於同年5月30日即以系爭房屋為其出資購買，被上訴人僅係
    借名登記人為由，向本院先位請求被上訴人應將系爭房屋所
    有權移轉登記予其；備位請求則以若認定系爭房屋並非借名
    登記時，請就兩造婚姻關係消滅後之剩餘財產為分配等訴訟
    （下稱前案剩餘財產分配等事件），經本院判決認定系爭房
    屋並非上訴人出資所購買，而駁回其先位訴訟之請求；再以
    系爭房屋既已登記為被上訴人所有，則上訴人僅得依該房屋
    價值請求分配1/2之財產差額；上訴人不服提起上訴，再經
    台灣高等法院駁回其上訴，並於94年9月22日確定等情，此
    有本院92年度家訴字第126號民事判決、台灣高等法院93年
    度家上字第359號民事判決及確定證明書在卷可參（見本院
    卷第39至46頁、第54頁），並經本院依職權調閱該案卷宗查
    明無誤，足見前案剩餘財產分配等事件訴訟中，法院既已就
    系爭房屋是否係上訴人出資購買，被上訴人僅為借名登記人
    乙事之重要爭點為判斷，且該判斷核無有何違背法令之處，
    而上訴人於本件訴訟中，並未提出新的訴訟資料，則依上說
    明，本院就該重要爭點，自不得再作與前案訴訟相反之判斷
    。故上訴人抗辯：系爭房屋係由伊出資購買，被上訴人僅係
    借名登記人，伊方為系爭房屋之真正所有權人云云，要無可
    取。
(三)、綜上，被上訴人既係系爭房屋之所有權人，而上訴人自兩造
    前案剩餘分配財產等事件後，即已無占有系爭房屋之正當權
    源，其卻繼續占有系爭房屋，自屬無權占有甚明。
五、從而，被上訴人本於系爭房屋所有權人地位，依民法第767
    條規定，訴請上訴人應將系爭房屋遷讓返還予其，為有理由
    ，應予准許。又，本件係原審本於民事訴訟法第427條第1項
    所為被告敗訴之判決，自應依職權宣告假執行（同法第389
    條第1項第5款規定參照）。是則原審判命上訴人應將系爭房
    屋遷讓返還予被上訴人，並依職權宣告假執行，於法並無違
    誤。上訴意旨仍執前詞指摘原判決不當，求予廢棄改判，為
    無理由，應予駁回。
六、據上論結，本件上訴為無理由，依民事訴訟法第436條之1第
    3項、第449條第1項、第78條，判決如主文。
中    華    民    國    95    年    12    月    8     日
                 民事第一庭    審判長法  官  詹文馨
                                     法  官  傅中樂
                                     法  官  楊絮雲
以上正本係照原本作成
本件不得上訴。
中    華    民    國    95    年    12    月    8     日
                                     書記官  高秋芬


司法院資訊處製作；財團法人民間司法改革基金會備份。
